【裁判字號】    99,上易,555
【裁判日期】    990909
【裁判案由】    竊盜等
【裁判全文】
臺灣高等法院臺南分院刑事判決         99年度上易字第555號
上  訴  人
即  被  告  甲○○
上列上訴人即被告因竊盜等案件，不服臺灣雲林地方法院98年度
易字第563號中華民國99年7月15日第一審判決（起訴案號：臺灣
雲林地方法院檢察署98年度偵字第1931、1933、1936、1937號）
，提起上訴，本院判決如下：
    主  文
上訴駁回。
    理  由
一、按依刑事訴訟法第350條、第361條、第362條、第367條規定
    ，不服地方法院之第一審判決，提起第二審上訴者，須提出
    上訴書狀，並應敘述「具體理由」，為上訴必備之程式。所
    稱具體理由，必係依據卷內既有訴訟資料或提出新事證，指
    摘或表明第一審判決有何採證、認事、用法或量刑等足以影
    響判決本旨之不當或違法，而構成應予撤銷之具體事由，始
    克相當；如未依上揭意旨指出具體事由，而僅泛言或單憑當
    事人自我說詞，指摘原判決採證認事違法、用法不當、判決
    不公、量刑過重等等，即屬未敘述具體理由，所提第二審上
    訴不合法律上之程式，得不經言詞辯論，由第二審法院予以
    判決駁回（最高法院98年度台上字第6531號刑事判決意旨參
    照）。
二、本件上訴意旨略以：按刑事法若干犯罪行為態樣，本質上原
    具有反覆、延續實行之特徵，立法時既予特別歸類，定為犯
    罪構成要件之行為要素，則行為人基於概括犯意，在密切接
    近之一定時、地持續實行之複次行為，倘依社會通念，於客
    觀上認為符合一個反覆、延續性之行為觀念者，於刑法評價
    上，即應僅成立一罪。學理上所稱「集合犯」之職業性、營
    業性或收集性等具有重複特質之犯罪均屬之(最高法院92年
    臺上字第172號判決)。從而，集合犯應係依一般社會通念，
    特定犯罪行為具有反覆實施之特性，立法者於制定刑罰法律
    之初，亦已認知該種行為類型之反覆性，而有意藉由法條中
    客觀構成要件之行為要素，函括上開具有反覆實施特性之數
    個犯罪行為，仍僅受一次刑法之評價為已足。本件被告竊盜
    罪，理應以集合犯從一罪論，原判決以一罪一罰，實有違上
    開判例意旨，實難甘服。復因被告甲○○竊盜行為，係在密
    集期間內，以相同方式持續進行，未曾間斷。是此竊盜之犯
    行，具有反覆延續實行之特徵，從而在行為概念上，縱有多
    次竊盜之舉措，仍應評價認係包括一罪之集合犯，而從一論
    罪云云。
三、經查:
(一)按上訴得對於判決之一部為之，未聲明為一部者，視為全部
    上訴。對於判決之一部上訴者，其有關係之部分，視為亦已
    上訴，刑事訴訟法第348條定有明文。查本件上訴人即被告
    前開上訴理由，雖僅就所犯竊盜罪部分加以論述。惟被告既
    未聲明僅就竊盜罪部分上訴，依前開規定，應視為全部上訴
    ，合先敘明。
(二)本件原審法院因被告於準備程序就被訴事實為有罪之陳述，
    而適用簡式審判程序，以被告犯刑法第320條第1項之竊盜罪
    、第321條第1項第1款、第2款、第3款(原判決附表編號4「
    所犯罪名欄」記載刑法第321條第1項「第2、第4款」部分，
    應係「第2、第3款」之誤載)、第4款加重竊盜、第216條、
    第212條行使偽造特種文書罪、第349條第1項贓物罪等罪證
    明確；並敘明被告有原判決犯罪事實欄所載之受徒刑執行完
    畢前科，其受徒刑之執行完畢後，五年以內故意再犯本件有
    期徒刑以上之罪，均為累犯，均應依刑法第47條第1項之規
    定加重其刑；復審酌被告有多次竊盜及贓物、偽造文書罪前
    科，素行不佳，其於入監服刑後仍不知悔改，復正值壯年，
    不思以正當途徑獲取財物，竊取10輛自小客車，造成民眾之
    財產損失及行動不便，並以偽造之車牌掩飾不法犯行，使檢
    調人員偵緝發生困難，惡性非輕，犯罪情節重大，且迄未賠
    償被害人，彌補被害人之損失，惟念其犯後均已坦承犯行，
    態度尚佳，兼衡被告僅國小肄業，智識程度不高，公訴人具
    體求刑判處被告有期徒刑4年6月，被告表示可以接受等一切
    情狀，分別量處如原判決主文所示之刑，並定其應執行刑有
    期徒刑四年六月；及就扣案之釣竿（前端綁有磁石）1個、
    扣案之偽造9557-QP、9166-LJ、7268-ED及2D-1055號自小客
    車車牌共4組（每組2面），均依法宣告沒收。本院經核原判
    決認事用法，俱無不當，量刑亦屬妥適。
四、本件上訴意旨雖以:被告前開竊盜犯行具有集合犯性質，應
    論以一罪云云。然查:
(一)按所謂集合犯係指若干犯罪行為態樣，本質上原具有反覆、
    延續實行之特徵，立法時既予特別歸類，定為犯罪構成要件
    之行為要素，則行為人基於概括之犯意，在密切接近之一定
    時、地持續實行之複次行為，倘依社會通念，於客觀上認為
    符合一個反覆、延續性之行為觀念者，於刑法評價上，即應
    僅成立一罪而言。另按刑法於94年2月2日修正公布，刪除第
    56條所定之連續犯之規定，自95年7月1日施行，而基於概括
    犯意連續多次施用毒品之行為，於刑法修正刪除連續犯規定
    之前，均依連續犯論以一罪。此次刑法第56條修正理由之說
    明謂：「對繼續犯同一罪名之罪者，均適用連續犯之規定論
    處，不無鼓勵犯罪之嫌，亦使國家刑罰權之行使發生不合理
    之現象」、「基於連續犯原為數罪之本質及刑罰公平原則之
    考量，爰刪除有關連續犯之規定」等語，即係將本應各自獨
    立評價之數罪，回歸本來就應賦予複數法律效果之原貌。
(二)查本件被告犯如原判決附表編號1至10所示十次竊盜犯行，
    犯罪時間有明顯之區隔，且各次竊盜之情節亦不相同，乃係
    明顯可分之數行為，客觀上亦不能認為符合一個反覆、延續
    性之行為觀念而屬集合犯或接續犯之關係，且本質上並非必
    然具有複次性，立法者亦無兼包含攝、聚多成一之擬制意思
    ，社會通念尤難容忍一再違犯，司法實務採行數罪併罰，已
    成定論。被告上訴辯稱其前開竊盜犯行具有「集合犯」之性
    質云云，揆諸前開說明，顯然無據，自不可採。
(三)另被告就其所犯前開行使偽造特種文書及收受贓物部分，並
    未指摘原審判決有何違誤之處，及敘明上訴之理由。
五、綜上，上訴人僅以前詞置辯，並未確實依據卷內既有訴訟資
    料或提出新事證，具體指摘或表明第一審判決有何認事採證
    不當或違法之事由，或明確指出原審所為證據證明力之判斷
    、推論如何違背經驗、論理法則。揆諸前開說明，本件上訴
    理由，自難謂係具體理由。是本件上訴顯不合法律上之程式
    ，爰依刑事訴訟法第367條前段之規定駁回上訴，並不經言
    詞辯論為之。
爰依刑事訴訟法第367條前段、第372條，判決如主文。
中    華    民    國    99    年    9     月     9    日
                  刑事第六庭    審判長法  官  董武全
                                      法  官  孫玉文
                                      法  官  賴純慧
以上正本證明與原本無異。
不得上訴。
                                      書記官  林宛妮
中    華    民    國    99    年    9     月     9    日

司法院資訊處製作；財團法人民間司法改革基金會備份。
